【裁判字號】    88,易,1039
【裁判日期】    890125
【裁判案由】    侵占
【裁判全文】
臺灣嘉義地方法院刑事判決                        八十八年度易字第一三九號
    公  訴  人  臺灣嘉義地方法院檢察署檢察官
    被      告  甲○○
    被      告  乙○○
右列被告等因侵占案件，經檢察官提起公訴（八十四年度偵字第五五四一號），本院
判決如左：
    主  文
甲○○連續意圖為自己不法之所有，而侵占自己持有他人之物，累犯，處有期徒刑壹
年肆月。
乙○○無罪。
    事  實
一、甲○○前於民國八十五年間，因違反槍砲彈藥刀械管制條例，經台灣台中地方法
    院判處有期徒刑二年確定，於八十七年八月十六日執行完畢，猶不知悔改，基於
    意圖為自己不法所有之概括之犯意，（一）先於民國八十八年六月二十三日下午
    三時四十分許，在嘉義市○○路五四六號「一流機車店」，向老闆丁○○租用車
    號ＷＦＵ５００號輕型機車一部，約定應於隔日（即同年月二十四日）返還。惟
    甲○○於租期屆至後，竟將該機車侵占入己繼續使用。嗣經丁○○聯絡甲○○之
    父母後，始循線於八十八年十月十五日至台南縣新營市立光汽車租賃行前將為甲○○棄置在該地之機車取回。（二）復於八十八年年七月二十二日，甲○○央求
    前曾受僱於其舅之乙○○，共同前往位於嘉義市○○路八八六號「中盟小客車租
    賃公司」（下簡稱中盟公司），向該公司老闆丙○○租用車號Ｒ６１６００號自
    小客車一部，並由乙○○在汽車租賃約定書上簽名擔任連帶保證人，經甲○○交
    付一日之租金新台幣（下同）一千七百元與郭瑞豐，原約定於隔日（即同年月二
    十三日）返還該車，惟甲○○取得該車後，於租期屆至後亦拒不返還而侵占入己
    繼續使用，直至八十八年七月二十六、七日間，甲○○因駕駛該車發生車禍，並
    將該已經撞毀之該車棄置在台南縣新營市○○路旁，經台南縣新營市九如派出所
    員警發現後通知中盟公司始將該車取回。
二、案經中盟公司訴由台灣嘉義地方法院檢察署檢察官偵查起訴。
    理  由
一、訊據被告甲○○固坦承確於右揭事實欄（一）、（二）所載時地有先後向丁○○
    、郭瑞豐租用機車、自小客車之事實，惟否認有侵占犯行，辯稱：其本要續租，
    但因出車禍，才未將車返還云云。惟查：右揭事實，業據告訴人中盟公司老闆丙○○、被害人一流機車行老闆丁○○指訴綦詳，復有機車租賃契約書一份，汽車
    租賃約定書一份，郵局存證信函二份在卷足稽，而依被告所辯，若其果真欲續租
    或因車禍致無法屆期還車，然其既卻未立即與出租之告訴人、被害人聯絡，亦未
    於租期屆至時親至中盟公司、一流機車行繳交續租之租金，反而繼續使用租得車
    輛，最後並將車輛棄置逃逸無蹤，是其開辯詞，無非係欲卸責逃避，顯無足取，
    事證已臻明確，被告犯行足以認定。
二、核被告甲○○所為，係犯刑法第三百三十五條第一項之侵占罪；被告前後二次侵
    占犯行，時間緊接，所犯罪名相同，顯係出於概括之犯意為之，為連續犯，應依
    刑法第五十六條之規定以一罪論，並加重其刑；又前開被告所為如事實欄所示（
    一）之犯行部分，雖未據公訴人起訴，然與本件已經起訴（二）之犯行部分，有
    連續犯之裁判上一罪關係，亦為本件公訴人起訴效力所及，本院自應一併審酌並
    加以裁判，附此說明。復查被告曾於八十五年間因違反槍砲彈藥刀械管制條例，
    經台灣台中地方法院判處有期徒刑二年，於八十七年八月十六日執行完畢，此有
    被告全國前案查詢紀錄表附卷可稽，其於五年之內再犯本件最重本刑有期徒刑以
    上之罪，係屬累犯，應依刑法第四十七條之規定，加重其刑。末審酌被告犯罪之
    動機、目的、手段均頗惡劣，所侵占之物為機車、汽車，價值匪淺，且年輕氣盛
    ，不知上進，鑽營圖利，犯後態度極端惡劣，毫無悔意，於本院審理時並當庭咆
    哮公堂，擾亂法庭秩序（參本院八十九年一月十日審理筆錄）等一切情狀，量處
    如主文所示之刑，以示懲儆。
三、本件公訴意旨另以：被告乙○○於前揭事實欄（二）所示之時間、地點，與甲○○共同前往中盟公司租用自小客車，嗣因甲○○侵占所租用之自小客車，因認被
    告乙○○與甲○○有共同侵占之犯意聯絡，亦涉有侵占罪嫌。查：公訴人認被告
    乙○○涉有侵占罪嫌，無非係以由乙○○與甲○○一同前往向中盟公司租車，並
    在該租車契約中簽名擔任連帶保證人等情為其主要論據。
四、按犯罪事實應依證據認定之，無證據不得推定其犯罪事實；又不能證明被告犯罪
    者，應諭知無罪之判決；刑事訴訟法第一百五十四條、第三百零一條第一項分別
    定有明文。又犯罪事實之認定，應憑真實之證據，倘證據是否真實尚欠明確，自
    難以擬制推測之方法，為其判斷之基礎；而認定犯罪事實之證據係指足以認定被
    告確有犯罪行為之積極證據而言，該項證據自須適合於被告犯罪事實之認定，始
    得採為斷罪資料，最高法院五十三年著有臺上字第六五六號、二十九年上字第三
    一０五號判例。且刑事訴訟上證明之資料，無論其為直接或間接證據，均須達於
    通常一般之人均不致有所懷疑，而得確信其為真實之程度，始得據為有罪之認定
    ，若其關於被告是否犯罪之證明未能達此程度，而有合理懷疑之存在，致使無從
    形成有罪之確信，根據「罪證有疑，利於被告」之證據法則，即不得遽為不利被
    告之認定，亦有最高法院七十六年度臺上字第四九八六號判例可稽。
五、訊據被告乙○○堅決否認有公訴人所指犯行，辯稱：係因其前曾受僱於甲○○之
    舅而與甲○○相識，基於往日情誼才在甲○○要求下於前開事實欄（二）所示時
    、地，陪同甲○○前往中盟公司租借小客車並擔任連帶保證人，而於租車手續辦
    妥後即由甲○○將車開走，其純粹僅係應甲○○之請為其擔任保證人爾，並無共
    同侵占之犯意等語。經訊之共同被告甲○○亦供稱：係因租車要保證人，才央求
    乙○○陪同前往租車，租完車後確係由甲○○自行開走使用，與乙○○無關等語
    （參本院八十八年十一月二十二日調查筆錄）。而除乙○○在甲○○租車時擔任
    連帶保證人外，此外並無其他積極證據足資證明乙○○與甲○○之前開侵占犯行
    有犯意聯絡、行為分擔，而依據乙○○、甲○○之上開供述，乙○○亦未因甲○○之前開侵占犯行獲有任何不法利益，也無從認其有不法所有意圖；揆諸前開法
    條、判例意旨，既無直接證據存在，亦尚非得依據乙○○簽名擔任連帶保證人之
    事實即推論其有共犯之犯意聯絡與行為分擔；既查無其他確信為真實而足以據為
    有罪之認定且無合理懷疑存在之積極證據，自應諭知無罪。
據上論斷，應依刑事訴訟法第二百九十九條第一項前段、第三百零一條第一項，刑法
第五十六條、第三百三十五條第一項、第四十七條，罰金罰鍰提高標準條例第一條前
段，判決如主文。
本案經檢察官林世芬到庭執行職務。
中      華      民      國    八十九    年      一      月    二十四    日
                                台灣嘉義地方法院刑事第二庭
                                    法  官  黃國益
右正本證明與原本無異。
如不服本判決，應於判決送達後十日內，向本院提出上訴狀。
                                          書記官
中    華    民    國      八十        年              月              日


司法院資訊處製作；財團法人民間司法改革基金會備份。
